臺灣臺中地方法院民事判決
                                     110年度豐簡字第32號
原      告  徐靜宜  
                      居臺中市○○區○○路0段000巷000號                          0樓之0
訴訟代理人  林少羿律師
被      告  盛邑建設有限公司


法定代理人  李文魁  
訴訟代理人  張宏銘律師
上列當事人間請求損害賠償事件，本院於民國110年10月6日言詞
辯論終結，判決如下：
    主      文
被告應給付原告新臺幣（下同）37萬6,705元，及自民國109年11
月30日起至清償日止，按週年利率百分之五計算之利息。
原告其餘之訴駁回。
訴訟費用由被告負擔百分之五十四，餘由原告負擔。
本判決第一項得假執行。但被告如以37萬6,705元為原告預供擔
保後，得免為假執行。
　　事實及理由
壹、程序事項：
    按訴狀送達後，原告不得將原訴變更或追加他訴，但請求之
    基礎事實同一、擴張或減縮應受判決事項之聲明者，不在此
    限，民事訴訟法第255條第1項第2款、第3款分別定有明文。
    本件原告起訴時原聲明：被告應給付原告新臺幣（下同）49
    萬6,705元，及自起訴狀繕本送達被告翌日起至清償日止按
    週年利率5％計算之利息（見本院卷一第17頁）。嗣於訴訟繫
    屬中，迭次變更聲明（見本院卷一第317頁），本院民國110
    年10月6日言詞辯論期日時，變更聲明：被告應給付原告70
    萬2,415元，及其中37萬6,705元自起訴狀繕本送達被告翌日
    起按週年利率5％計算之利息，其中32萬5,710元自110年8月1
    9日起至清償日止，按週年利率5％計算之利息（見本院卷二
    第219頁），因變更前聲明之訴訟資料，得於變更後予以援
    用，核屬請求之基礎事實同一，與前開規定相符，應予准許
    。
貳、實體事項：　　
一、原告主張：
㈠、原告於107年11月14日與被告簽訂房屋預定買賣契約書（下稱
    系爭契約），以新臺幣（下同）645萬）購買『樂透天』建案
    （下稱系爭建案）預售屋「編號A棟19號房屋」，及於同日
    與訴外人喬盛開發事業有限公司(下稱喬盛公司)簽訂土地預
    定買賣契約書，以645萬元購買上開預售屋所坐落①臺中市○○
    區○○段000○00地號土地（權利範圍全部）、②同段512之3地
    號土地（權利範圍全部）、③同段504之14、512之12地號土
    地（權利範圍48分之1）。系爭契約係被告預先擬定之預售
    屋買賣定型化契約。依系爭契約第8 條第1 項約定：「本預
    售之建築工程應在……民國【109年1月11日】之前完成主、附
    屬建物及必要設施並以建築主管機關核發使用執照為完工日
    」
㈡、遲延取得使用執照部分：
　⒈依系爭契約第8條第2項前段約定：「賣方如逾前項期間……未
    取得使用執照者，每逾一日應按已繳房地總價【萬分之一】
    單利計算【遲延利息】予買方。」。但依內政部公告之「預
    售屋買賣定型化契約應記載及不得記載事項」之應記載事項
    （系爭應記載事項）第12條第2 項規定：「賣方如逾前款期
    限未開工或未取得使用執照者，每逾一日應按已繳房地價款
    依【萬分之五】單利計算遲延利息予買方。...」，故依消
    費者保護法第17條第5項規定，其中「萬分之一」應由系爭
    應記載事項第12點第2項規定之「萬分之五」取代。
　⒉被告應於109年1月11日取得使照，遲至109年8月27日方取得
    使照，遲延取得使照229日。且原告於109年1月11日前已繳
    房地價款為329萬元。故原告先位依系爭應記載事項第12條
    第2項規定，請求被告給付37萬6,705元（計算式：329萬×5/
    10000×229＝376,705）及法定遲延利息。如均院認無理由，
　  原告備位主張依系爭契約第8條每逾一日以已繳房地總價萬
    分之一計算逾期違約金7萬5,341元，本院即無庸審酌。
㈢、遲延通知交屋部分：
　⒈系爭契約第11條第1項第4點：「賣方應於領得使用執照八個
    月內通知交屋。...賣方如未於領得使用執照八個月內通知
    買方進行交屋，每逾一日應按已繳房地價款萬分之一單利計
    算遲延利息予買方。」。但依系爭應記載事項第15條第1項
    第4點：「賣方應於領得使用執照六個月內，通知買方進行
    交屋。...賣方如未於領得使用執照六個月內通知買方進行
    交屋，每逾一日應按已繳房地價款依萬分之五單利計算遲延
    利息予買方」。則依消費者保護法第17條第5項規定，其中
    「八個月內」、「萬分之一」應由系爭應記載事項第15條第
    1項第4點規定之「六個月內」、「萬分之五」取代。
　⒉本件應以「契約預定領得」使用執照之日六個月內，為通知
    交屋日之始點：
　⑴本件契約預定取得使用執照之日為109年1月11日，被告應於1
    09年1月11日後六個月內之109年7月11日通知交屋。然被告
    遲至110年1月26日始通知原告交屋，遲延通知交屋198日（
    即自109年7月12日起至110年1月26日止）。
　⑵從而，原告先位主張依系爭應記載事項第15條第1項第1點、
    第4點每逾一日以已繳房地總價萬分之五請求被告遲延通知
    交屋的遲延利息32萬5,710元。如不得依系爭應記載事項第1
    5條第1項第4點請求，原告備位主張依民法第231條第1項請
    求被告賠償6個月租金9萬元。如不得請求租金賠償，原告再
    備位依系爭契約第11條第1項第4款，請求賠償遲延利息6萬5
    ,142元。　
㈣、並聲明：如程序事項變更後之聲明。
二、被告則以：
㈠、被告取得使用執照並無逾期：　　　
  ⒈因訴外人即部分買方辦理變更設計，致影響工程進度2個月又
    15天，依系爭契約第8條第1項但書第2款，得順延取得使用
    執照之期間2個月又15天。
  ⒉系爭建案開工後，因大雨之不可抗拒事由，致被告停工18天
    ，依系爭契約第8條第1項第3款，得順延取得使用執照之期1
    8天。
  ⒊系爭建案，因遭鄰房居民陳情，有鄰房糾紛，致被告進行行
    政協商之影響期間為自109年4月9日申請使用執照至109年8
    月27日取得使用執照之日，依系爭契約第8條第1項第5款，
    應得扣除此部分之時間。 
　⒋依上計算，契約預定109年1月11日取得使照，扣除得順延之
    期間，被告於109年8月27日領得使照，並無逾期領得使用執
    照。原告請求遲延利息（即違約金），應屬無據。　 
㈡、被告並無遲延通知交屋：
　⒈本件被告實際領得使用執照之日為109年8月27日，縱使依
　　系爭應記載事項第15條第1項第4點規定調整為領得使用執照
    「六個月內」通知交屋。被告應於實際領得使用執照之日起
    六個月內之109年2月27日前通知交屋及驗收，並於110 年1 
    月26日驗屋。然被告早於110年1月26日前某日已通知原告交
    屋，並無遲延通知交屋之情事。
　⒉本件被告並無遲延通知交屋，從而，原告先位主張依系爭應
    記載事項第15條第1項第1點、第4點每逾一日以已繳房地總
    價萬分之五請求被告遲延通知交屋的遲延利息32萬5,710元
    ；及備位主張依民法第231條第1項請求被告6個月租金賠償9
    萬元；及再備位依系爭契約第11條第1項第4款，請求賠償遲
    延利息6萬5,142元，均無理由等語，資為抗辯。
㈢、並聲明：原告之訴駁回。如受不利益判決，願供擔保請准宣
    告免為假執行。
三、兩造不爭執及爭執事項：
㈠、不爭執事項（見本院卷二第220至224頁）：
　⒈原告於107年11月14日與被告簽訂系爭契約，以645萬（見本
    院卷一第45頁、第65頁）購買系爭建案預售屋「編號A棟19
    號房屋」，及於同日與訴外人喬盛公司簽訂土地預定買賣契
    約書，以645萬元（見本院卷一第65頁）購買上開預售屋所
    坐落①臺中市○○區○○段000○00地號土地（權利範圍全部）、②
    同段512之3地號土地（權利範圍全部）、③同段504之14、51
    2之12地號土地（權利範圍48分之1）。
  ⒉系爭契約係被告預先擬定之預售屋買賣定型化契約。系爭契
    約第8 條第1 項約定：「本預售之建築工程應在……民國【10
    9年1月11日】之前完成主、附屬建物及必要設施並以建築主
    管機關核發使用執照為完工日，但有下列情事之一者，得順
    延其期間：……2.買方要求變更設計或增加室內裝修工程，致
    影響工程之進度時，其影響期間。3.因天災地變等人力不可
    抗拒之事由，致賣方不能施工者，其停工期間。……5.因鄰房
    糾紛事件發生於雙方逕行行政協商或調解時，其影響期間。
    」等語（見本院卷一第49頁）。
  ⒊系爭契約第8條第2項前段約定：「賣方如逾前項期間……未取
    得使用執照者，每逾一日應按已繳房地總價【萬分之一】單
    利計算【遲延利息】予買方。」（見本院卷一第49頁）。但
    依內政部公告之「預售屋買賣定型化契約應記載及不得記載
    事項」之應記載事項（系爭應記載事項）第12條第2 項規定
    ：「賣方如逾前款期限未開工或未取得使用執照者，每逾一
    日應按已繳房地價款依【萬分之五】單利計算遲延利息予買
    方。...」等語（見本院卷一第35頁）。
  ⒋依被證1臺中市政府都發局（下稱都發局）變更設計備註附表
    ，原告並未要求被告變更設計或增加室內裝修工程（見本院
    卷一第145至147頁）。
  ⒌本建案建築基地北側未開闢計畫道路之西側鄰地地勢明顯較
    低。依1999話務中心案件交辦單，可知陳情人於109年2月24
    日陳情，事由欄記載：「...陳情人表示建商為建蓋房屋提
    高道路高度...，並與原道路約有一米高低落差，【造成下
    雨水往低處流至陳情人住家】，並影響未來道路開闢可行性
    及住戶出入乙案」（見原證11，本院卷一第301頁）。
  ⒍臺中市政府建設局（下稱建設局）於109年3月18日以中市○道
    ○○0000000000號函詢都發局：「旨案現況道路施工與其鄰接
    道路（永平南路35巷）高低落差約1公尺，經市民陳情影響
    出入通行，貴局於旨案申請建造執照時，是否依『臺中市建
    築管理自治條例』相關規定審查基地四周道路配置，並依同
    條例第五條規定：『如建築基地與周邊道路有明顯落差者，
    應於該道路之開闢計畫提出順平計畫……。』惠請查明見復。
    」
  ⒎建設局再於109年3月31日以中市○道○○0000000000號函復都發
    局：「查有關旨案市民陳情內容係針對現況道路施工與其鄰
    接道路（永平南路35巷）高低落差影響出入通行部分，非貴
    局所函復之『……經調閱建築師簽證負責圖說，其一層平面圖
    標示騎樓高程與鄰地順平……。』有關旨案是否於申請建造執
    照時依『臺中市建築管理自治條例』相關規定審查基地四周道
    路配置，並依同條例第五條規定：『如建築基地與周邊道路
    有明顯落差者，應於該道路之開闢計畫提出順平計畫……。』
    仍請貴局查明。」（被證7，本院卷一第171頁）。
  ⒏依永平南路35巷現場照片、基地現況圖所示，現場照片顯示
    高低落差處，標示於基地現況圖。依建築師陳明楠簽證負責
    之壹層平面圖，在同一位置標示「騎樓高程與鄰地順平」。
  ⒐被告於109年4月9日向台中市政府申請使用執照（被證6，見
    本院卷一第167頁）。
  ⒑依都發局109年4月17日中市都工字第1090069205號函主旨  
    稱：「被告公司領有107中都字第559號建造執照，竣工申請
    使用執照，經109年4月17日初審後仍有不符，詳如附件，請
    於補竣後通知本局續審」（見本院卷一第299頁）。
  ⒒依建設局109年5月8日局授建新土字第1090017757號函文稱：
    臺中市○○區○○○路00巷○○路段○○○段000○000地號）現況為未
    鋪設瀝青混凝土路面及測溝，屬未開闢完成計畫道路（被證
    9，見本院卷一第170頁）。
  ⒓依都發局109年5月14日中市都工字第1090086844函：「...二
    、...經本局依建築法第70條規定派人於【109年4月13日】
    併【同年4月23日】查驗現場主要結構、主要設備及室內隔
    間結果不合格，須複勘。三、【本案經本局於109年5月7日
    中市都工字第1090069205號函通知補正在案，惟經查核書件
    、圖說等資料，尚有未補竣事項如後】，先予檢還；惠請於
    全部補竣後，併同本函再送本局辦理使用執照核發事宜。」
    （見原證7，本院卷一第289頁）。
  ⒔依系爭建造執照竣工現場基地北側8公尺涉未開闢計畫道路高
    低差釐清開闢一案109年6月11日會勘紀錄結論欄：「...2.
    有關排水問題，起承造人擬在鄰地周界增作排水溝納入社區
    排水系統並往南排放至公共排水溝，續請起承造人提供施作
    後照片供建設局。...」（見原證12，本院卷一第307頁）
  ⒕依都發局109年7月29日中市都工字第10901297191號函，依據
    都發局109年6月11日會勘紀錄，請被告公司提具「北側未開
    闢計畫道路之西側雨【排水計畫及施作完竣照片】，及本案
    未來可配合政府開闢北側未開闢計畫道路時之順平計畫」，
    以維護民眾權益（被證10，見本院卷一第181頁）。
  ⒖都發局於109年8月21日以中市都工字第1090160273號函知建
    設局道路管理科、臺中市新建工程處土木工程科：「檢送本
    市107中都建字第00559號建造執照新建工程申請使用執照依
    109年6月11日會勘結論提具北側未開闢計畫道路之西側雨排
    水計畫及施作完竣照片，及本案未來可配合政府開闢北側未
    開闢計畫道路時之順平計畫書圖一份，請查照。」此函文附
    件包括【起造人即被告、監造人即建築師陳明楠以及承造人
    共同出具之說明書（下稱系爭說明書）】、切結書各一份，
    臺中市政府建設局109年5月8日局授建新土字第1090017757
    號函，臺中市政府都市發展局109年7月29日中市都工字第10
    901297191號函，被告、建築師陳明楠及承造人蓋章之【雨
    排水截水明溝等設施施作完竣照片】，被告、建築師陳明楠
    及承造人蓋章簽名之【雨排水現況施作圖說】、未開闢計畫
    道路順平平面圖各一份。
  ⒗依系爭說明書記載：「……今北側計畫道路未開闢完成，現況
    與鄰地有高低差之故，故於本公司地界內施作以下措施……依
    現況施作【雨排水截水明溝】並檢附現場施作完竣照片及現
    況施作圖說……，再【將雨水放流至南側之公共排水溝】」等
    情。
  ⒘依都發局使用執照申請期程表（102年8月製表），109年8月1
    9日仍有部分待改善事項，於109年8月21日改善合格（見原
    證8，本院卷一第293頁）。
  ⒙系爭建案之書件、圖說等資料，被告於109年8月21日做成竣
    工說明書，內容有記載「面積誤繕」（原證9，見本院卷一
    第295頁），於109年8月24日提出使用執照補正完竣申請書
    （原證10，見本院卷第297頁）（見本院卷一第335頁）
  ⒚被告於109年8月27日領得都發局核發之使用執照（原證3，見
    本院卷一第83頁）。
  ⒛原告於109年1月11日前已繳房地價款329萬元（預售屋價款13
    6萬元、土地193萬元）。
  原告於109年3月31日至109年11月30日以每月1萬5,000元之租
    金，向訴外人劉嘉廷承租房屋（見本院卷一第85頁）。
  兩造於110 年1 月26日驗屋（見本院卷一第249 頁）。　
㈡、爭執事項（見本院卷二第224至225頁，為方便判決論述，更
    正或調整部分文字用語）：　
  ⒈被告取得使用執照有無逾期？如有，逾期幾日？　　　
  ⑴被告抗辯：因同建案之他買受人辦理變更設計，依系爭契約
    第8條第1項但書第2款，得順延其取得使用執照之期間2個月
    又15天，有無理由？
  ⑵被告抗辯：因大雨無法施工，依系爭契約第8條第1項第3款，
    得順延其取得使用執照之期18天，有無理由？
  ⑶被告抗辯：因遭鄰房居民無理檢舉糾紛，非可歸責於被告，
    自109年4月9日後之時間，係因鄰房糾紛進行行政協商或調
    解，依系爭契約第8條第1項第5款，應順延其取得使用執照
    之期間，有無理由？被告遲延取得使用執照，是否因鄰房居
    民抗議？
  ⒉原告就被告遲延取得使用執照之違約金，得否依系爭應記載
    事項第12條第2項每逾一日以已繳房地總價萬分之五計算逾
    期違約金？如無理由，原告得否依系爭契約第8條每逾一日
    以已繳房地總價萬分之一計算逾期違約金？
  ⒊被告有無遲延通知交屋？系爭契約第11條：「賣方應於領得
    使用執照八個月內通知交屋」、及系爭應記載事項第15條：
    「領得使用執照六個月內，通知買方進行交屋」，應自賣方
    實際領得使用執照日，或預定取得使用執照期限之日期開始
    計算六個月？如有遲延通知交屋，原告得否依系爭應記載事
    項第15條第1項第1點、第4點每逾一日以已繳房地總價萬分
    之五請求被告遲延通知交屋的違約金32萬5,710元？如不得
    依系爭應記載事項第15條第1項第4點請求，原告得否依民法
    第231條第1項請求被告賠償6個月租金9萬元？如不得請求租
    金賠償，原告得否依系爭契約第11條第1項第4款，請求賠償
    違約金6萬5,142元？
四、本院之判斷：
㈠、被告取得使用執照有逾期。逾期229日。
　⒈系爭契約第8條第1項但書第2、3、5款約定之效力：
  ⑴按「定型化契約中之條款違反誠信原則，對消費者顯失公平
    者，無效。」「定型化契約條款如有疑義時，應為有利於消
    費者之解釋。」「中央主管機關為預防消費糾紛，保護消費
    者權益，促進定型化契約之公平化，得選擇特定行業，擬訂
    其定型化契約應記載或不得記載事項，報請行政院核定後公
    告之。」「違反第一項公告之定型化契約，其定型化契約條
    款無效。該定型化契約之效力，依前條規定定之。」「中央
    主管機關公告應記載之事項，雖未記載於定型化契約，仍構
    成契約之內容。」消費者保護法第12條第1項、第11條第2項
    及第17條第1、4、5項分別定有明文。
  ⑵依系爭應記載事項第12點第1項但書規定：「但有下列情事之
    一者，得順延其期間：１、因天災地變等不可抗力之事由，
    致賣方不能施工者，其停工期間。２、因政府法令變更或其
    他非可歸責於賣方之事由發生時，其影響期間。」互核可知
    ：
  ①系爭契約第8條第1項但書第3款之文字與系爭應記載事項第12
    點第1項但書第1款完全相同，自無疑義。
  ②系爭契約第8條第1項但書第2、5款約定之內容，則與系爭應
    記載事項第12點第1項但書規定不同。如符合系爭應記載事
    項第12點第1項但書第2款後段之「其他非可歸責於賣方之事
    由」，亦無疑義。然若因可歸責於賣方之事由，仍約定得順
    延其期間，無非將其有責之不利益轉由買方承擔，即違反誠
    信原則，對消費者顯失公平，則無效。
　③因此，系爭契約第8條第1項但書第2、5款約定之情事，皆須
    限縮解釋為以「非可歸責於賣方」為要件，始得順延其期間
    。
　⒉被告抗辯：因同建案之其他買受人要求變更設計，諸如樓梯
    變更、增加管道間，致影響工程進度依系爭契約第8條第1項
    但書第2款，得順延取得使用執照之影響期間為2個月又15天
    （見本院卷一第127至131頁），並無理由：
　⑴依系爭契約第8條第1項但書第2款約定得順延其期間之情事即
    ：「買方要求變更設計或增加室內裝修工程，致影響工程之
    進度時程（非可歸責於賣方），其影響期間。」所稱「買方
    」，當然限於「有要求」變更設計或增加室內裝修工程致影
    響工程進度之買方，不容恣意擴張解釋為同建案「未要求」
    辦理變更設計或增加室內裝修工程之買方。且縱有疑義，依
    消費者保護法第11條第2項規定，應為對消費者有利之解釋
    。
　⑵被告辯稱：「本建案所有建物均屬同一建造執照，辦理變更
    設計過程中，無法部分施工，此為原告購買時已知悉。」等
    語，所謂「此為原告購買時已知悉」云云（見本院卷一第13
    1頁），經原告否認其非營造業專業人士，無從得知系爭建
    案48戶均為同一建造執照（見本院卷一第191頁、第369頁）
    ，被告未能舉證以實其說，尚無從為有利於被告之認定。　
　⑶本件縱令本建案之48戶係同一建造執照及使用執照（見本院
    卷二，被證二十一），因部分買受人要求變更設計，致影響
    全部建案之工程進度（見本院卷一第149頁）。然基於「債
    之相對性」，被告僅得對有要求變更設計之買方，主張扣除
    影響期間。　
　⑷依被告所提出臺中市政府都市發展局變更設計備註附表記載
    （見被證一，本院卷一第145至147頁），原告並未要求被告
    變更設計或增加室內裝修工程，可認與原告無關。至於被告
    所提出臺灣高等法院臺南分院109年度建上字第6號民事判決
    之基礎事實，該案買方有要求變更設計（見本院卷二第147
    至149頁），與本案買方之原告並未要求變更設計，基礎事
    實不同，自無從比附援引。　
  ⑸基上，被告此部分抗辯，應無理由。
　⒊被告抗辯：因天災（即大雨）之不可抗拒之事由，致被告不
    能施工，依系爭契約第8條第1項第3款，得順延其取得使用
    執照之期間為18天（見本院卷一第133至135頁、第139頁）
    ，並無理由：
　⑴依系爭契約第8條第1項但書第3款約定得順延其期間之情事即
    ：「因天災地變等人力不可抗拒之事由，致賣方不能施工者
    ，其停工期間。」
  ⑵按「雇主對於高度在二公尺以上之作業場所，有遇強風、大
    雨等惡劣氣候致勞工有墜落危險時，應使勞工停止作業」、
    「雇主使勞工從事施工架組配作業，應依下列規定辦理：……
    ㈢強風、大雨、大雪等惡劣天候，實施作業預估有危險之虞
    時，應即停止作業。」職業安全衛生設施規則第226條、營
    造安全衛生設施標準第42條第1項第3款分別定有明文。是以
    ，如遇有大雨之惡劣氣候情形，雇主在「規範上」即應使勞
    工停止作業，不能再要求繼續施工。惟「實際上」雇主有無
    因大雨之惡劣氣候而停工，仍應以工作日誌或施工日報表之
    記載為準。而所謂「大雨」之要件，依氣象局於104年9月1
    日修訂雨量分級前之標準，乃係「指24小時累積雨量達50毫
    米（㎜），且其中至少有1小時雨量達15毫米（㎜）以上之降
    雨現象」；【而修正後大雨之新定義，則界定為：「指24小
    時累積雨量達80毫米（㎜），且其中至少有1小時雨量達40毫
    米（㎜）以上之降雨現象」】等情，有交通部中央氣象局106
    年3月14日中象參字第1060003187號函附雨量類別說明表，
    此為本院職務上已知之事實（見本院卷二第41頁）。
　⑶本件被告所提出107年6月19日至108年9月6日等18日因降雨停
    工之日，應適用104年9月1日修訂雨量分級後之標準。其中
    僅7日的日雨量達80毫米（見被證五氣象局逐日氣象資料附
    卷可參，本院卷一第161至165頁。被證十九，本院卷二第23
    3頁）。惟系爭契約第8條第1項但書第3款約定，須因天災地
    變等人力不可抗拒之事由，致被告不能施工者，其停工期間
    始得扣除（見本院卷一第49頁）。然所謂大雨指短時間地區
    性強降雨之現象，實際上未必有因此停工。
　⑷本件原告抗辯被告並未因大雨而停工（見本院卷一第415至41
    7頁）；參以證人陳明楠於另案（本院109年度訴字第1885號
    ）證稱：（問：證人是否有負責監造？）有，主要是重點監
    造，例如灌漿之前的鋼筋勘驗、混凝土材料強度的確認，不
    包含日常的監工。...（問：系爭建案從開工到取得使用執
    照，工地是否有跟你說過天災或颱風等不可抗力的情事需要
    停工？）印象中沒有等語（見被證12，本院卷一第341頁、
    第351至353頁）。則被告既無法提出相關施工日誌或監工日
    報表，以資證明上開7天大雨期間有影響施工或確實無法施
    工（見本院卷一第384頁；卷二第220頁），被告此部分抗辯
    ，即無可採。
　⒋被告抗辯：被告自109年4月9日申請使用執照後，因鄰房無理
    檢舉之鄰房糾紛事件，被告進行「行政協商」，方於109年8
    月27日領得使用執照，依系爭契約第8條第1項第5款，應扣
    除因鄰房糾紛影響取得使用執照之影響期間（見本院卷一第
    137至139頁），並無理由：
  ⑴依系爭契約第8條第1項但書第5款約定得順延其期間之情事即
    ：「因鄰房糾紛事件發生（非可歸責於賣方）於雙方逕行行
    政協商或調解時，其影響期間。」。
  ⑵本件自鄰房居民109年2月14日陳情，及被告自109年4月9日申
    請使用執照後，至109年8月27日領得使用執照過程，有如下
    事件之發生：
　①本建案建築基地北側未開闢計畫道路之西側鄰地地勢明顯較
    低。依1999話務中心案件交辦單，可知陳情人於109年2月24
    日陳情，事由欄記載：「...陳情人表示建商為建蓋房屋提
    高道路高度...，並與原道路約有一米高低落差，【造成下
    雨水往低處流至陳情人住家】，並影響未來道路開闢可行性
    及住戶出入乙案」（見原證11，本院卷一第301頁）。
  ②臺中市政府建設局於109年3月18日以中市○道○○0000000000號
    函詢臺中市政府都市發展局：「旨案現況道路施工與其鄰接
    道路（永平南路35巷）高低落差約1公尺，經市民陳情影響
    出入通行，貴局於旨案申請建造執照時，是否依『臺中市建
    築管理自治條例』相關規定審查基地四周道路配置，並依同
    條例第五條規定：『如建築基地與周邊道路有明顯落差者，
    應於該道路之開闢計畫提出順平計畫……。』惠請查明見復。
    」
  ③臺中市政府建設局再於109年3月31日以中市○道○○0000000000
    號函復臺中市政府都市發展局：「查有關旨案市民陳情內容
    係針對現況道路施工與其鄰接道路（永平南路35巷）高低落
    差影響出入通行部分，非貴局所函復之『……經調閱建築師簽
    證負責圖說，其一層平面圖標示騎樓高程與鄰地順平……。』
    有關旨案是否於申請建造執照時依『臺中市建築管理自治條
    例』相關規定審查基地四周道路配置，並依同條例第五條規
    定：『如建築基地與周邊道路有明顯落差者，應於該道路之
    開闢計畫提出順平計畫……。』仍請貴局查明。」（被證7，本
    院卷一171頁）。
  ④依永平南路35巷現場照片、基地現況圖所示，現場照片顯示
    高低落差處，標示於基地現況圖。依建築師陳明楠簽證負責
    之壹層平面圖，在同一位置標示「騎樓高程與鄰地順平」。
  ⑤被告於109 年4 月9 日向台中市政府申請使用執照（被證6
   ，見本院卷一第167 頁）。
  ⑥依都發局109年4月17日中市都工字第1090069205號函主旨稱
    ：「被告公司領有107中都字第559號建造執照，竣工申請使
    用執照，經109年4月17日初審後仍有不符，詳如附件，請於
    補竣後通知本局續審」（見本院卷一第299頁）。
  ⑦依建設局109年5月8日局授建新土字第1090017757號函文稱：
    臺中市○○區○○○路00巷○○路段○○○段000○000地號）現況為未
    鋪設瀝青混凝土路面及測溝，屬未開闢完成計畫道路（被證
    9，見本院卷一第170頁）。
  ⑧依都發局109年5月14日中市都工字第1090086844函：「...二
    、...經本局依建築法第70條規定派人於【109年4月13日】
    併【同年4月23日】查驗現場主要結構、主要設備及室內隔
    間結果不合格，須複勘。三、【本案經本局於109年5月7日
    中市都工字第1090069205號函通知補正在案，惟經查核書件
    、圖說等資料，尚有未補竣事項如後】，先予檢還；惠請於
    全部補竣後，併同本函再送本局辦理使用執照核發事宜。」
    （見原證7，本院卷一第289至291頁）。
  ⑨依系爭建造執照竣工現場基地北側8公尺涉未開闢計畫道路高
    低差釐清開闢一案109年6月11日會勘紀錄結論欄：「...2.
    有關排水問題，起承造人擬在鄰地周界增作排水溝納入社區
    排水系統並往南排放至公共排水溝，續請起承造人提供施作
    後照片供建設局。...」（見原證12，本院卷一第303至309
    頁）。
  ⑩依都發局109年7月29日中市都工字第10901297191號函，依據
    都發局109年6月11日會勘紀錄，請被告公司提具「北側未開
    闢計畫道路之西側【雨排水計畫及施作完竣照片】，及本案
    未來可配合政府開闢北側未開闢計畫道路時之順平計畫」，
    以維護民眾權益（被證10，見本院卷一第181頁）。
  ⑪都發局於109 年8 月21日以中市都工字第1090160273號函知
    建設局道路管理科、臺中市新建工程處土木工程科：「檢送
    本市107 中都建字第00559 號建造執照新建工程申請使用執
    照依109 年6 月11日會勘結論提具北側未開闢計畫道路之西
    側雨排水計畫及施作完竣照片，及本案未來可配合政府開闢
    北側未開闢計畫道路時之順平計畫書圖一份，請查照。」此
    函文附件包括【起造人即被告、監造人即建築師陳明楠以及
    承造人共同出具之說明書（下稱系爭說明書）】、切結書各
    一份，臺中市政府建設局109 年5 月8 日局授建新土字第10
    90017757號函，臺中市政府都市發展局109 年7 月29日中市
    都工字第10901297191號函，被告、建築師陳明楠及承造人
    蓋章之【雨排水截水明溝等設施施作完竣照片】，被告、建
    築師陳明楠及承造人蓋章簽名之【雨排水現況施作圖說】、
    未開闢計畫道路順平平面圖各一份。
  ⑫依系爭說明書記載：「……今北側計畫道路未開闢完成，現況
    與鄰地有高低差之故，故於本公司地界內施作以下措施……依
    現況施作【雨排水截水明溝】並檢附現場施作完竣照片及現
    況施作圖說……，再【將雨水放流至南側之公共排水溝】」等
    情。
  ⑬依都發局使用執照申請期程表（102 年8 月製表），109 年8
     月19日仍有部分待改善事項，於109 年8 月21日改善合格
    （見原證8 ，本院卷一第293 頁）。
  ⑭系爭建案之書件、圖說等資料，被告於109年8月21日做成竣
    工說明書，內容有記載「面積誤繕」（原證9，見本院卷一
    第295頁），於109年8月24日提出使用執照補正完竣申請書
    （原證10，見本院卷一第297頁）
  ⑮被告於109 年8 月27日領得都發局核發之使用執照（原證3，
    見本院卷一第83頁）。
　⑯以上各情，為兩造所不爭執（見不爭執事項5至19）。　
  ⑶依上開資料，可知：
　①就書件、圖說部分：
　❶被告自109年4月9申請使用執照後，都發局先於「109年4月17
    日」以初審不符，通知補正（見本院卷二第301至307頁）。
    且都發局另於「109年5月14日」函文通知被告書件、圖說等
    資料尚未補竣，先予檢還，請被告全部補竣後，再送都發局
    辦理使用執照核發（見本院卷二第309至311頁）。可知自10
    9年4月9日起至同年5月13日間，係因被告書件、圖說未備齊
    完竣而未能領得使用執照（見都發局109年4月17日函文之附
    件，本院卷二第303至307頁），非單純因鄰房居民陳情抗議
    所致。
　❷參以證人陳明楠於另案證稱：「（問：你後來有無變更竣工
    修正說明書？）多多少少會有竣工修正說明，因為與原申請
    圖說不同，就會有修正。...（問：這是你提供的竣工說明
    書，裡面有記載面積誤繕，請具體說明是誰誤繕？）是我事
    務所的人員」等語（見被證12本院卷一第355頁），對照被
    告所提出竣工說明書，內容確有記載面積誤繕（見不爭執事
    項18）。可認被告提出修正的「竣工說明書」應與原申請的
    「圖說」有所不同，於109年8月24日始提出使用執照「補正
    完竣申請書」。
　❸從而，被告自109年5月14日經都發局通知補竣，至109年8月2
    4日重新提出補竣書件、圖說。除了依109年6月11日會勘紀
    錄，於109年8月21日前施作完成【雨排水現況施作圖說所示
    之雨排水截水明溝等設施】及提供完竣照片外，就書件、圖
    說資料，仍有因「竣工說明書」所載「面積誤繕」之原因，
    致影響取得使用執照取得期間。
　②就都發局建築物竣工查驗之結果：
　❶初勘查驗：
　　都發局109年4月13日「初勘」之查驗，結果為「部分待改善
    」，於109年4月23日就初勘之查驗結果仍不合格（見本院卷
    二第313頁都發局建築物竣工查驗抽查紀錄表--初勘）。
　❷複勘查驗：　　
　  都發局109年5月6日「複勘」之查驗，結果為「部分待改善
    」，於109年5月15日就複之勘查驗結果為合格（見本院卷二
    第315頁都發局建築物竣工查驗抽查紀錄表--複勘）。故被
    告於「109年5月15日複勘查驗合格前」，本屬可歸責於被告
    之查驗不合格，被告本不得主張扣除109年5月15日前遲延取
    得使用執照期間。
　❸「使用執照複查」之查驗：　
　  都發局109年8月19日針對「使用執照複查」之查驗，仍有部
    分待改善《按：1.立面修正。2.平面圖修正（A30改磚牆）。
    3.各戶隔牆拆除請封回》見本院卷第321至323頁都發局建築
    物竣工查驗抽查紀錄表--使用執照複查》，於109年8月21日
    始改善完畢。足認被告取得使用執照遲延，不單純是因鄰房
    陳情【積水、淹水糾紛】致被告需提供【雨排水計畫】及排
    水工程施作完竣照片」所影響，仍有因可歸於被告之查驗待
    改善事項未完成所致。
　③再者，本建案建築基地北側未開闢計畫道路之西側鄰地地勢
    明顯較低，若被告未施作如雨排水現況施作圖說所示之雨排
    水截水明溝等設施，並將雨排水引流至基地內排水溝向南排
    放，則該處雨排水自然順地勢灌入鄰地，而損及鄰地，此本
    應由被告負責防免。故被告因需施作排水設施（即被告所稱
    設置排水溝在未開闢道路上，見本院卷一第245頁），而影
    響取得使用執照之時程，尚難認非可歸責於被告。
　⑷據上，被告就此部分所辯，亦無理由。
　⒌被告取得使用執照有逾期。逾期229日：
　⑴系爭契約係被告預先擬定之預售屋買賣定型化契約。依系爭
    契約第8 條第1 項約定：「本預售之建築工程應在……民國【
    109年1月11日】之前完成主、附屬建物及必要設施並以建築
    主管機關核發使用執照為完工日。
　⑵然查，被告遲至【109 年8 月27日】始領得都發局核發之使
    用執照（原證3，見本院卷一第83頁）。依本院上開論述，
    被告並無得主張順延期間。因此，被告逾期取得使用執照22
    9日。
㈡、原告就被告遲延取得使用執照之逾期利息（即違約金），得
    依系爭應記載事項第12條第2項每逾一日以已繳房地總價萬
    分之五計算逾期違約金：
  ⒈依系爭契約第8條第2項前段約定：「賣方如逾前項期間……未
    取得使用執照者，每逾一日應按已繳房地總價【萬分之一】
    單利計算【遲延利息】予買方。」（見本院卷第49頁）。但
    依內政部公告之「預售屋買賣定型化契約應記載及不得記載
    事項」之應記載事項（系爭應記載事項）第12條第2項規定
    ：「賣方如逾前款期限未開工或未取得使用執照者，每逾一
    日應按已繳房地價款依【萬分之五】單利計算遲延利息予買
    方。...」（見本院卷一第35頁）。則依消費者保護法第17
    條第5項規定，其中「萬分之一」應由系爭應記載事項第12
    點第2項規定之「萬分之五」取代。
　⒉系爭契約之遲延利息實乃損害賠償總額預定性質之違約金：
　　按所負債務非以支付金錢為標的者，縱有遲延給付情事，債
    權人亦無從請求遲延之利息（最高法院37年度上字第8014號
    判決意旨參照）。如該項契約當事人之真意，其約定債務人
    給付遲延時應支付遲延利息，即係關於違約金之訂定，自應
    依民法關於違約金之規定而為實質上之裁判（最高法院43年
    度台上字第576號判決可資參照）。又民法第250條就違約金
    之性質，區分為損害賠償預定性質之違約金及懲罰性違約金
    。前者乃將債務不履行債務人應賠償之數額予以約定，亦即
    一旦有債務不履行情事發生，債務人即不待舉證證明其所受
    損害係因債務不履行所致及損害額之多寡，均得按約定違約
    金請求債務人支付，此種違約金於債權人無損害時，不能請
    求。後者係以強制債務之履行為目的，確保債權效力所定之
    強制罰，故如債務人未依債之關係所定之債務履行時，債權
    人無論損害有無，皆得請求，且如有損害時，除懲罰性違約
    金，更得請求其他損害賠償（最高法院83年度台上字第2879
    號號判決意旨參照）。經查：⑴被告所負原給付義務為依約
    取得使用執照及依約通知交屋，並非以支付金錢為標的。⑵
    系爭契約第8條第2項、第11條第1項第4點，係就被告遲延取
    得使用執照、遲延通知交屋所為之約定，其用語雖稱「遲延
    利息」，然應係被告遲延取得使用執照、遲延通知交屋之違
    約金，並非遲延給付金錢之遲延利息。⑶且系爭契約並未另
    行約定不履行之損害賠償，故該違約金應屬「損害賠償總額
    預定性違約金」(臺灣高等法院108年度上字第633號民事判
    決同此見解)。⑷又所謂「違約金如為損害賠償約定之性質，
    不得更請求遲延利息賠償損害」，係指借款債務約定違約金
    時，不能就該借款債務再請求遲延利息而言，並非違約金本
    身遲延給付時，仍不得請求給付遲延利息（最高法院103年
    度台上字第1899號判決意旨參照）。
　⒊被告遲延取得使用執照229日，業經本院說明如上。且原告於
    109年1月11日前已繳房地價款為329萬元，為兩造所不爭執
    （見不爭執事項20）。則原告排列其攻擊方法，先位依系爭
    應記載事項第12條第2項規定，請求被告給付37萬6,705元（
    計算式：329萬×5/10000×229＝376,705）及法定遲延利息（
    見本院卷一第319頁），應屬有據。
　⒋原告先位主張既有理由。從而，其備位主張依系爭契約第8條
    每逾一日以已繳房地總價萬分之一計算逾期違約金7萬5,341
    元（見本院卷一第23頁、第321頁），本院即無庸審酌。
㈢、被告並無遲延通知交屋。系爭契約第11條：「賣方應於領得
    使用執照八個月內通知交屋」、及系爭應記載事項第15條：
    「領得使用執照六個月內，通知買方進行交屋」，應以賣方
    實際領得使用執照日之日期為起算點。
　⒈系爭契約第11條第1項第4點：「賣方應於領得使用執照八個
    月內通知交屋。...賣方如未於領得使用執照八個月內通知
    買方進行交屋，每逾一日應按已繳房地價款萬分之一單利計
    算遲延利息予買方。」（見本院卷一第51頁）。但依系爭應
    記載事項第15條第1項第4點：「賣方應於領得使用執照六個
    月內，通知買方進行交屋。...賣方如未於領得使用執照六
    個月內通知買方進行交屋，每逾一日應按已繳房地價款依萬
    分之五單利計算遲延利息予買方」（見本院卷一第37頁）。
    則依消費者保護法第17條第5項規定，其中「八個月內」、
    「萬分之一」應由系爭應記載事項第15條第1項第4點規定之
    「六個月內」、「萬分之五」取代。
　⒉在賣方實際領得使用執照之日已較契約預定領得使用執照之
    日「遲延」，計算領得使用執照之日起六個月內賣方應通知
    交屋，應以賣方「實際領得」使用執照之日起六個月內計算
    ，非以「契約預定領得」使用執照之日起六個月內計算：
　⑴原告雖提出臺灣高等法院108年度上易字第197號民事判決，
    主張應以契約預定領得使用執照之日，作為計算六個月內通
    知交屋之日之始點（見本院卷第一435至441頁）。被告則提
    出臺灣高等法院109年度重上字第17號民事判決，主張應以
    實際領得使用執照之日，作為計算六個月內通知交屋之始點
    （見被證14，本院卷二第23頁、第79至139頁）。上開案件
    之基礎事實為，賣方實際領得使用執照之日，較契約預定取
    得使用執照之日「提前」（見本院卷二第97至99頁）。與本
    件賣方實際領得使用執照之日已較契約預定領得使用執照之
    日「遲延」，並不相同，尚無從比附援引。至於被告所提出
    最高法院109年度台上字第2773號民事裁判（見被證13，本
    院卷二第19頁、第51至55頁），因該案之基礎事實，亦未論
    述原本使用執照取得有無遲延，與計算遲延通知交屋之關係
    ，僅係在闡述通知交屋之認定。
　⑵本件①依契約之文字及立約當事人之真意，所謂領得使用執照
    ，應指「實際」領得使用執照之日。②況依交易習慣及誠信
    原則解釋，在賣方實際領得使用執照之日已較契約預定領得
    使用執照之日「遲延」，計算六個月內賣方應通知交屋之日
    ，應以賣方「實際領得」使用執照之日為計算六個月之始點
    ，方為合理。理由如下：❶系爭契約及系爭應記載事項給予
    賣方領得使用執照六個月內「通知交屋期限」之契約目的，
    係要給予賣方於實際領得使用執照之日起六個月內，繼續完
    成自來水、電力、配電室、瓦斯等必要設施及完成契約約定
    事項（包含廣告圖說所示之設施）及瑕疵修繕或契約未盡事
    宜之補正履行（見本院卷一第37頁、第51頁）。❷且自來水
    、電力、瓦斯配管，需在實際領得使用執照後，方可履行到
    「可接通」之狀態。❸因此，在賣方實際領得使用執照之日
    已較契約預定領得使用執照之日「遲延」，如照原告主張以
    「契約預定領得」使用執照之日起算六個月。以本件來說，
    被告須在109年7月11日前通知交屋，不啻消滅了原本給予賣
    方在實際領得使用執照（109年8月27日）之後，本擁有在六
    個月內繼續完成契約約定事項及瑕疵修繕或契約未盡事宜補
    正之合理時間。形同未給予賣方準備交屋之合理履行時間，
    對賣方並不公平。❹且原告之解釋將造成買方可就同區段時
    間（109年7月12日至109年8月27日），重複向賣方請求遲延
    取得使用執照之違約金及遲延通知交屋之違約金，顯不合理
    。
　⑶從而，本院認為當賣方逾期領得使用執照時，認定是否遲延
    通知交屋，應以賣方「實際領得」使用執照之日為起始日計
    算六個月內應通知交屋日，非以「契約預定領得」使用執照
    之日為起始日計算六個月內應通知交屋日，方屬合理（最高
    法院109年度台上字第1778號民事裁定、臺灣高等法院107年
    度上易字第721號民事判決均類此見解）。
　⒋本件兩造於110 年1 月26日驗屋，有A19驗屋修繕單可佐（見
    本院卷一第249 頁），可認被告至遲於110年1月26日已通知
    原告驗屋（見本院卷一第257頁）。而依系爭契約第11條第1
    項約定：「賣方應於領得使用執照後八個月內通知交屋，..
    .繼續完成自來水、電力、配電室、瓦斯等必要設施及完成
    契約，廣告圖說所示之設施，應通知買方進行驗收手續。買
    方就本契約所載之房屋之暇疵或未盡事宜，載明於驗收單要
    求賣方限期完成修繕。於交屋時雙方應履行下列各項義務。
    」等語（見本院卷一第51頁），並未排除被告於通知驗屋時
    一併通知交屋。至於被告應將原告載明於驗收單上之瑕疵或
    未盡事宜修繕，此為被告「實際交屋日」（即交屋完成日）
    前應完成修繕，尚不影響被告「通知交屋日」認定。換言之
    ，「通知交屋日」並不等同於「交屋完成日」，兩者意義有
    別。參以原告於書狀上自認被告已於110年1月26日通知原告
    交屋，原告所主張之逾期通知交屋之遲延日數計算係自109
    年7月12日起至110年1月26日止，亦自認被告遲延通知交屋
    責任於110年1月26日已結束（見本院卷一第227頁、第235頁
    、第267至269頁、第321頁），自拘束本院，被告無庸舉證
    有書面或電話通知原告交屋。故本件應認定被告至遲於110
    年1月26日已通知原告交屋。
　⒌本件被告於109年8月27日實際領得使用執照，應於六個月內
    即110年2月27日前通知被告交屋。惟被告至遲於110年1月26
    日通知原告交屋，並未逾期通知交屋。從而，原告排列其攻
    擊方法，先位依系爭應記載事項第15條第1項第1點、第4點
    每逾一日以已繳房地總價萬分之五請求被告遲延通知交屋的
    遲延利息32萬5,710元（見本院卷一第235頁、第267至269頁
    、第321頁）；及備位依民法第231條第1項請求被告6個月租
    金賠償9萬元（見本院卷一第235頁、第267至271頁、第321
    頁、第431頁）；及再備位依系爭契約第11條第1項第4款，
    請求賠償遲延利息6萬5,142元（見本院卷一第321頁），均
    屬無據。　　
五、綜上所述，原告依系爭應記載事項第12條第2項規定，請求
    被告給付37萬6,705元（計算式：329萬×5/10000×229＝376,7
    05），及自起訴狀繕本送達被告翌日（即109年11月30日，
    見本院卷一第105頁）起至清償日止，按週年利率百分之5計
    算之利息，為有理由，應予准許。原告逾此範圍之請求，為
    無理由，應予駁回。
六、本判決原告勝訴部分，係適用簡易程序所為被告敗訴之判決
    ，依民事訴訟法第389 條第1 項第3 款規定，應依職權宣告
    假執行。被告陳明願供擔保請准宣告免予假執行（見本院卷
    一第125頁），爰定相當之擔保金額准許之。
七、本件判決之基礎已臻明確，兩造其餘攻擊防禦方法及舉證，
    核與判決無影響，爰不另一一論述，併此敘明。
八、訴訟費用負擔之依據：民事訴訟法第79條。
中　　華　　民　　國　　110 　年　　11　　月　　3　　日
                      臺灣臺中地方法院豐原簡易庭
                                  法　官　高士傑
以上正本係照原本作成。
如不服本判決，應於送達後20日內，向本院提出上訴狀並表明上
訴理由，如於本判決宣示後送達前提起上訴者，應於判決送達後
20日內補提上訴理由書（須附繕本）。如委任律師提起上訴者，
應一併繳納上訴審裁判費。
中　　華　　民　　國　　110 　年　　11　　月　　3　　日
                                  書記官　蔡伸蔚